臺灣高等法院臺南分院民事判決
110年度上易字第141號
上訴人即附
帶被上訴人  李肇宏
被上訴人即
附帶上訴人  蔡振勇
訴訟代理人  曾靖雯律師
複 代理 人  李育禹律師
上列當事人間請求返還土地等事件，上訴人對於民國110年2月5
日臺灣臺南地方法院109年度訴字第833號第一審判決提起上訴，
被上訴人為附帶上訴，本院於110年12月28日言詞辯論終結，判
決如下：
    主      文
上訴及附帶上訴均駁回。
第二審訴訟費用關於上訴部分，由上訴人負擔；關於附帶上訴部
分，由被上訴人負擔。
    事實及理由
一、被上訴人即附帶上訴人（下稱附帶上訴人）主張：附帶上訴
    人係坐落臺南市○○區○○段000○000地號土地(下稱系爭土地)
    共有人之一。系爭土地係連接附帶上訴人所有門牌號碼臺南
    市○○區○○路00○00號房屋（下稱系爭00之00號房屋），與上
    訴人父親李國所有門牌號碼臺南市○○區○○路00○0號房屋（下
    稱系爭00之0號房屋）至大同路之必要通路，為供該社區住
    戶通行使用之私設巷道，惟上訴人於系爭土地上堆置如原審
    判決附圖所示斜線部分之物品，嚴重影響車輛進出。又兩造
    曾於臺灣臺南地方法院（下稱臺南地院）107年度營簡調字
    第308號，就上訴人堆置物品請求返還土地事件達成調解，
    並聲請強制執行完畢後，上訴人又至系爭土地堆置物品，足
    見上訴人日後仍有妨害系爭土地所有權人權利之虞，且侵害
    被上訴人之居住安寧。爰依民法第767條第1項前、中段及第
    821條，請求上訴人將占用系爭土地如原審判決附圖所示斜
    線部分之堆置物移除，將土地騰空返還附帶上訴人及其他共
    有人，並依民法第767條第1項後段，請求上訴人日後不得再
    將物品堆置於系爭土地上或為其他妨礙土地所有權之行為，
    暨依民法第184條第1項、第195條，請求精神慰撫金新臺幣
    （下同）51萬元及自起訴狀繕本送達翌日起之法定遲延利息
    ，並願供擔保請准宣告假執行等語。
二、上訴人即附帶被上訴人（下稱上訴人）則以：上訴人於107
    年將回收物送往慈濟回收分站，未再將回收物堆置於系爭土
    地上。附帶上訴人及系爭土地其他共有人均在上訴人居住之
    系爭00之0號房屋前倒車，排放之廢氣影響上訴人身體健康
    ，也造成房子賣不出去。被上訴人及系爭土地其他共有人均
    在系爭土地停車、侵占、放置物品、曬衣服、曬棉被，被上
    訴人僅指責上訴人於系爭土地上堆置物品等語，資為抗辯。
三、原審為上訴人一部勝訴、一部敗訴之判決，上訴人就其敗訴
    部分不服，提起上訴，並聲明： ㈠原判決不利於上訴人部分
    廢棄。㈡前開廢棄部分，被上訴人於原審之訴駁回。
　　附帶上訴人答辯聲明：上訴駁回。
　　另附帶上訴人就其敗訴部分亦為附帶上訴，並聲明： ㈠原判
    決駁回附帶上訴人後開第二項部分廢棄。㈡上開廢棄部分，
    附帶被上訴人應給付附帶上訴人20萬元。
　　上訴人答辯聲明：駁回附帶上訴。
四、兩造不爭執事項：
　㈠被上訴人為系爭土地之共有人之一。
  ㈡系爭土地上堆放如原審卷第85頁照片所示之物品，占用面積
    如原審判決附圖斜線部分所示12.97平方公尺、2.26平方公
    尺。
  ㈢兩造曾於107年7月25日在臺南地院柳營簡易庭以107年度營簡
    調字第308號成立調解，內容如下：
    ⒈相對人（即本件上訴人）願於107年8月31日前將佔用聲請
      人（即本件被上訴人）共有坐落臺南市○○區○○段000○000○
      000地號全部土地上之器物騰空清理，回復原狀返還予聲
      請人及其他共有人。若逾期未搬遷物品，視為廢棄物，由
      聲請人自行處理。
    ⒉聲請人其餘請求拋棄。
    ⒊聲請費用各自負擔。
  ㈣被上訴人曾執上開調解筆錄向臺南地院聲請強制執行，經臺
    南地院107年度司執字第85038號返還土地執行事件於108年2
    月14日到場執行完畢。
五、兩造爭執事項：
  ㈠附帶上訴人依民法第767條第1項前段、中段、第821條，請求
    上訴人將系爭000地號土地上如原審判決附圖所示斜線部分
    面積12.97平方公尺及系爭000地號土地上如原審判決附圖斜
    線部分2.26平方公尺之堆置物移除，並將土地騰空返還附帶
    上訴人及其他共有人，有無理由？
  ㈡附帶上訴人依民法第767條第1項後段，請求上訴人不得於系
    爭土地上堆置物品或為其他妨礙土地所有權之行為，有無理
    由？
  ㈢附帶上訴人依民法第184條第1項、第195條，請求上訴人賠償
    20萬元，有無理由？
六、本院之判斷：
　㈠按所有人對於無權占有或侵奪其所有物者，得請求返還之。
    對於妨害其所有權者，得請求除去之。各共有人對於第三人
    ，得就共有物之全部為本於所有權之請求。但回復共有物之
    請求，僅得為共有人全體之利益為之。民法第767條第1項前
    段、中段及第821條分別定有明文。
　⒈上訴人雖主張其不清楚系爭土地上有無其所放物品云云，惟
    附帶上訴人主張上訴人於108年2月14日之後，在系爭土地上
    堆置如原審判決附圖所示斜線部分之物品之事實，除經原審
    於109年11月6日履勘現場時，系爭土地上確有堆置椅子、行
    李箱及其他物品，並有履勘現場照片附卷可稽外（原審卷第
    81-85頁），並經證人趙穗菁於原審到庭證稱：「（問：你
    去年有看過被告（即本件上訴人）在住家門口前面的空地堆
    置物品嗎？）我有看到被告騎腳踏車載著雜物，然後把雜物
    從腳踏車上搬下來…看過好幾次，我有看過被告載1張古典式
    的椅子，也有看過被告載過廢棄的花盆、登機箱…（(提示本
    院卷第85頁）你看過被告堆置照片中的哪些物品？）照片左
    上方角落的木頭椅子的腳，我有看過」等語明確（原審卷第
    219-220頁）；再參諸上訴人就附帶上訴人主張系爭土地上
    因堆放前開物品，致其每天必須聞到這樣之味道等語後，係
    陳稱：「如果有味道，可以叫環保局馬上開罰單，我的東西
    都是乾淨的，我只碰過一次」等語以觀（本院卷二第65頁）
    ，堪認附帶上訴人之前開主張為可採。
　⒉是以，附帶上訴人依民法第767條第1項前段、中段及第821條
    規定，請求上訴人將原審判決附圖所示斜線部分之堆置物移
    除，將土地騰空返還附帶上訴人及其他共有人，即屬有據。
　㈡次按所有人對於有妨害其所有權之虞者，得請求防止之，為
    民法第767條第1項後段所明定。
　⒈查附帶上訴人曾就上訴人於系爭土地堆置物品一事，向臺南
    地院起訴請求返還土地，經兩造於107年7月25日在臺南地院
    柳營簡易庭以107年度營簡調字第308號成立調解，內容為上
    訴人願於107年8月31日前將佔用附帶上訴人共有系爭土地及
    同段000地號全部土地上之器物騰空清理，回復原狀返還予
    附帶上訴人及其他共有人。若逾期未搬遷物品，視為廢棄物
    ，由附帶上訴人自行處理等情，已如前述（不爭執事項㈢）
    ，並有前開調解筆錄附卷可佐（原審調字卷第27頁），而附
    帶上訴人嗣後曾執前開調解筆錄向臺南地院聲請強制執行，
    經臺南地院107年度司執字第85038號返還土地執行事件於10
    8年2月14日到場執行完畢一節，亦為兩造所不爭執（不爭執
    事項㈣），並經本院調閱前開執行案卷核閱綦詳，堪予認定
    ；上訴人嗣後既又於系爭土地上堆置如原審判決附圖所示斜
    線部分之物品，顯有於將來再於系爭土地堆置雜物之可能，
    而有妨害附帶上訴人及其他共有人所有權之虞。
　⒉是以，附帶上訴人依民法第767條第1項後段，請求上訴人不
    得於系爭土地上堆置物品或為其他妨害系爭土地所有權之行
    為，亦屬有據。
　㈢另附帶上訴人主張上訴人占用系爭土地堆置廢棄物長達10多
    年，侵害住戶使用系爭土地通行之權利，除影響住戶車輛進
    出，亦破壞該巷道環境之美觀，對於附帶上訴人及其他所有
    權人之日常家居生活明顯造成干擾及不便，生活品質受到影
    響，附帶上訴人居住安寧及生活環境之人格法益受侵害，爰
    請求精神慰撫20萬元云云，為上訴人所否認，茲審酌如下：
　⒈按不法侵害他人之身體、健康、名譽、自由、信用、隱私、
    貞操，或不法侵害其他人格法益而情節重大者，被害人雖非
    財產上之損害，亦得請求賠償相當之金額，民法第195條第1
    項定有明文。而情節是否重大，應參酌加害人所侵害之人格
    法益類別、手段，被害人所受損害之程度等具體事實審認之
    。
　⒉附帶上訴人既主張上訴人係於108年2月14日強制執行完畢後
    ，又將物品堆置於系爭土地上等語（本院卷二第34頁），則
    上訴人於系爭土地上堆置如原審判決附圖所示斜線位置之物
    品，顯非已放置長達10多年。而附帶上訴人主張前開堆置之
    物品散發臭味云云，亦為上訴人所否認。再參諸附帶上訴人
    居住之系爭00之00號房屋，與上訴人居住之系爭00之0號房
    屋並非相鄰，而上訴人堆置之物品係位於系爭00之0號房屋
    門前空地，僅係附帶上訴人平日車輛進出行經之地，並非供
    附帶上訴人及其家人居住空間使用，且依上訴人堆置物品之
    範圍，亦與空污或噪音之侵入係無遠弗屆之情事不同，則縱
    附帶上訴人於系爭土地堆置如原審判決附圖所示斜線部分之
    物品，致影響附帶上訴人之觀感或日常生活之些許不便，亦
    尚難認已侵害附帶上訴人之居住安寧生活環境等人格法益或
    致情節重大之程度。至於附帶上訴人所提罹患睡眠障礙之診
    斷證明書（本院卷一第61頁），其上醫師囑言欄既記載附帶
    上訴人係自98年7月28日起即陸續因前開症狀而追蹤、治療
    ，則與上訴人係於108年2月14日後才堆放如原審判決附圖所
    示斜線部分之物品一事，尚難認有直接關聯性，而無從為有
    利於附帶上訴人之認定。
　⒊是以，附帶上訴人請求上訴人賠償精神慰撫金20萬元，尚屬
    無據。
七、綜上所述，附帶上訴人依民法第767條第1項前段、中段、後
    段及第821條，請求上訴人將系爭土地上如原審附圖所示斜
    線部分之堆置物移除，將土地騰空返還附帶上訴人及其他共
    有人；及不得於系爭土地上堆置物品或為其他妨礙土地所有
    權之行為，為有理由，應予准許。另附帶上訴人依民法第18
    4條第1項、第195條請求精神慰撫金20萬元，為無理由，不
    應准許。原審就上開不應准許部分，駁回附帶上訴人之請求
    ，及就上開應准許部分，為上訴人敗訴之判決，並依職權為
    假執行及依聲請供擔保免假執行之諭知，均無不合。兩造就
    其敗訴部分，分別提起上訴及附帶上訴，指摘原審判決不利
    己之部分不當，求予廢棄改判，均無理由，兩造之上訴及附
    帶上訴均應駁回。
八、本件事證已臻明確，兩造其餘攻擊或防禦方法及所用之證據
    ，經本院斟酌後，認均不足以影響本判決之結果，爰不逐一
    論列，附此敘明。
九、據上論結，本件上訴及附帶上訴均為無理由，依民事訴訟法
    第449條第1項、第78條，判決如主文。
中　　華　　民　　國　　111 　年　　1 　　月　　18　　日
                  民事第二庭    審判長法  官  吳上康

                                      法  官  李素靖

                                      法  官  林育幟 
上為正本係照原本作成。
不得上訴。　　　　　　　　　　　　　　　
中　　華　　民　　國　　111 　年　　1 　　月　　18　　日

                                      書記官  羅珮寧